臺灣花蓮地方法院刑事判決　　　　　　　　　　　　　　九十年度易字第四三四號
　　公　訴　人　臺灣花蓮地方法院檢察署檢察官
　　被　　　告　乙○○
右列被告因竊盜案件，經檢察官提起公訴（九十年度偵字第一八三二號），本院判決
如左︰
    主  文
乙○○無罪。
    理  由
一、公訴意旨略以：被告乙○○基於概括犯意，意圖為自己不法之所有，連續於民國
    八十九年十二月十四日上午，在花蓮縣鳳林鎮○○里○○路一號前檳榔園內，竊
    取甲○○所有之台灣水牛二隻，及於同年月十五日晚間，在同縣壽豐鄉平和村平
    和高架橋下方，竊取丙○○所有之台灣水牛一隻，得手後將水牛綁在同鄉志學村
    忠孝新村附近草叢內，擬轉售他人圖利，因認被告涉犯刑法第三百二十條第一項
    之竊盜罪嫌云云。
二、按犯罪事實應依證據認定之，無證據不得推定其犯罪事實；又不能證明被告犯罪
    者，應諭知被告無罪之判決，刑事訴訟法第一百五十四條、第三百零一條第一項
    分別定有明文。再按告訴人之告訴，係以使被告受刑事訴追為目的，是其陳述是
    否與事實相符，仍應調查其他證據以資審認（最高法院五十二年台上字第一三○○號判例參照）。又事實之認定，應憑證據，如未能發現相當證據，或證據不足
    以證明，自不能以推測或擬制之方法，為裁判基礎（最高法院四十年台上字第八
    六號判例參照）。再者，認定不利於被告之事實，須依積極證據，苟積極證據不
    足為不利於被告事實認定時，即應為有利於被告之認定，更不必有何有利之證據
    （最高法院三十年上字第八一六號判例）；而所謂「積極證據足以為不利被告事
    實之認定」係指據為訴訟上證明之全盤證據資料，在客觀上已達於通常一般之人
    均不致於有所懷疑，而得確信被告確曾犯罪之程度，若未達到此一程度，而有合
    理懷疑之存在時，即無從為有罪之認定（最高法院七十六年台上字第四九八六號
    判例）。
三、訊據被告則堅決否認其涉前開公訴人所指之罪嫌，辯稱：他沒有偷牛，也沒有騎
    機車帶人去看牛，我家曾經將機車借給已死亡的丁○○而已，但是牛的事情他不
    知道等語。本件公訴人認被告涉犯右揭罪嫌，無非以被害人甲○○、告訴人丙○○指訴，及證人己○○之證詞，以及贓證物品認領保管收據、照片及指認口卡片
    等物，作為認定被告涉有本件罪嫌之依據。
四、經查：
  (一)最初由竊嫌於九十年二月十五日帶同前往查看欲出售之牛隻，而發現丙○○、甲○○二人遭竊之牛隻之證人己○○，在警訊時證述：當時竊嫌與其在電話中連繫
    後，約定於九十年二月十五日下午三時二十分，在壽豐鄉志學村木瓜橋南端加油
    站碰面時，該竊嫌查覺有異後，即騎乘ＨＤＫ─九二五號機車加速逃逸等情，但
    證人在警訊時指認被告乙○○是否為欲販售牛隻之人，係以警方所指供之口卡片
    為其指認之對象，有九十年二月十九日筆錄及指認之口卡片影本附警訊卷可稽。
    準此，證人己○○與竊嫌約在加油站見面時，因竊嫌發覺有異而立即逃離，則當
    時證人所見之人是否即為被告乙○○已有疑問，況事後證人己○○係在警察局以
    口卡片為指認之對象，則益難認證人己○○所見欲販售牛隻予他之人即為被告乙○○其人。再證人己○○在本院調查時證述：我當初在警察局是說人若出來給我
    當面指認，我就認得出來，而那個人是騎ＨＤＫ─九二五號機車，要賣牛給我的
    人不是在庭上這位乙○○，很像山地人，比較年輕，比較高大等語，有本院九十
    年九月四日筆錄可按。證人之指證前後不一，而在警局係以書面（即口卡片）為
    其指認之對象，而在本院係證人當面指認被告後，認被告並非當初竊盜之人，二
    者相較，自以證人在本院之證述內容，較值採信，因而證人在警局之指證自無法
    據以認定被告乙○○為竊牛之人。
  (二)被害人甲○○在本院調查時指稱當初是聽己○○告知竊牛者是何人，而其自警訊
    時起已指稱從未見過乙○○，亦不知何人竊牛，均有本院及警訊筆錄可查。至另
    一被害人丙○○在警訊時雖指訴：係被告乙○○以機車載其前往看要賣的牛隻等
    語，然此與證人己○○前開證述內容全然不同，則單純依被害人之指訴，尚難對
    於被告是否即確為當初帶其前往看牛之人，達於確信之程度。顯然尚不能作為被
    告涉嫌偷竊之佐證。
  (三)再被告自警訊時起即供稱九十年二月十五日當天係開車上班，而ＨＤＫ─九二五
    號機車係住在鳳林的朋友丁○○打電話說要借機車，當時因其人在外面，所以請
    丁○○自行前往其家找其太太借機車騎用等情，亦與被告之妻謤翠琪在警訊時供
    述內容相符，有警訊筆錄可核，而該丁○○已於九十年二月二十五日死亡一節，
    除有戶籍謄本可按外，亦據丁○○之兄戊○○到庭證述屬實，因此並無從訊問丁○○以推翻被告之供述。
  (四)此外，出售他人竊得牛隻之行為，係屬贓物行為，當與竊盜行為不同，而被害人
    二人均未目睹被告為竊牛行為，自無法認定被告涉有竊盜犯行，至贓證物品認領
    保管收據，亦僅能證明該牛隻於尋獲後已經被害人領回，是上開事證均不能作為
    被告竊盜之證明。
五、綜上所述，核依全卷及公訴人所指各項積極證據，尚無法證明被害人甲○○、丙○○二人所失竊之牛隻為被告所竊取，是以本院認為綜觀本案全盤證據資料，在
    客觀上尚未達於通常一般之人均不致於有所懷疑，而得確信被告確曾竊盜之程度
    ，此外，再經本院依職權調查結果後，亦無其他確切之證據足認被告涉有本件犯
    行，依據前述說明，自應對被告為無罪之諭知。
據上論斷，應依刑事訴訟法第三百零一條第一項判決如主文。
中      華      民      國    九十一    年      四      月    二十九    日
                              臺灣花蓮地方法院刑事庭
                                  法  官  吳  順  龍
右正本證明與原本無異。
如對本判決不服，應於送達後十日內，向本院提出上訴狀。（應抄附繕本）告訴人或
被害人如對於本判決不服者，應具備理由請求檢察官上訴，其上訴期間之計算係以檢
察官收受判決正本之日期為準。
                                  法院書記官
中      華      民      國    九十一    年      五      月      二      日
